臺灣新竹地方法院刑事判決
111年度金訴字第4號
公訴檢察官  臺灣新竹地方檢察署檢察官
被      告  林博偉


上列被告因違反洗錢防制法等案件，經檢察官提起公訴（110年
度偵緝字第579號），本院判決如下：
    主    文
甲○○無罪。
    理    由
一、公訴意旨略以：被告甲○○明知將自己帳戶供作他人使用，依
    一般社會生活之通常經驗，可預見其交付金融卡等帳戶資料
    可能幫助不法犯罪集團隱匿詐欺所得之財物，致使被害人及
    警方追查無門，仍基於容任將自己帳戶提供幫助詐欺及幫助
    洗錢之不確定故意，於民國108年11月下旬某日，以店到店
    寄送方式，將其申辦之中華郵政股份有限公司帳號00000000
    000000號帳戶（下稱上開帳戶）之存摺、提款卡及密碼寄至
    臺中市某處之統一超商交予真實年籍姓名不詳之人，供其所
    屬詐騙集團作為提款、轉帳及匯款之用，以此方式幫助該犯
    罪集團向他人詐取財物。
　　嗣該詐騙集團所屬之人，取得上開帳戶資料後，即共同基於
    意圖為自己或第三人不法所有之詐欺犯意聯絡，於108年11
    月26日下午6時20分許，致電乙○○，佯稱：係乙○○妹妹，要
    借錢云云，致乙○○陷於錯誤，而於108年12月3日下午3時41
    分許，匯款新臺幣（下同）20萬元至上開帳戶，旋遭提領一
    空。因認被告涉犯刑法第30條第1項、刑法第339條第1項之
    幫助詐欺取財罪嫌及刑法第30條第1項、洗錢防制法第14條
    第1項、第2條第2款之幫助洗錢罪嫌等語。
二、按犯罪事實應依證據認定之，無證據不得認定犯罪事實；又
    不能證明被告犯罪者，應諭知無罪之判決，刑事訴訟法第15
    4條第2項、第301條第1項分別定有明文。
三、公訴意旨認被告涉犯上開罪嫌，無非係以：㈠被告於警詢、
    偵訊時之供述；㈡證人乙○○於警詢時之證詞；㈢被告另案臺南
    地方檢察署109年度少連偵字第73號起訴書、臺灣臺南地方
    法院109年度簡字第3606號簡易判決書、新竹地方檢察署110
    年度偵緝字第75號不起訴處分書；㈣乙○○提供之簡訊、通聯
    紀錄、匯款回條、上開帳戶開戶資料及歷史交易明細等為主
    要論據。
四、訊據被告固坦承上開帳戶為其所申設，有於上述時、地，將
    上開帳戶存摺、提款卡、密碼寄交至臺中市某處之統一超商
    交予真實年籍姓名不詳之人，隨後乙○○受騙後將款項匯入其
    上開帳戶內之事實，惟堅詞否認有何幫助詐欺、幫助洗錢罪
    嫌，辯稱：其因為家境不好，上網查看資料要借錢，對方說
    要其提供上開帳戶資料，以檢查其信用是否有問題，有無被
    法院扣薪云云，其信以為真才會將上開帳戶資料寄出給對方
    ，於案發期間其在華德來股份有限公司（下稱華德來公司）
    工作，就是中油香山站上班，上開帳戶是其的薪轉帳戶，其
    也是被詐騙集團騙了等語。經查：
　㈠按刑法上幫助之行為，須有幫助他人犯罪之意思，如無此種
    故意，基於其他原因，以助成他人犯罪之結果，尚難以幫助
    論。且刑法關於犯罪之故意，不但直接故意，須犯人對於構
    成犯罪之事實具備明知及有意使其發生之兩個要件，即間接
    故意，亦須犯人對於構成犯罪之事實預見其發生，且其發生
    不違背犯人本意始成立。
　　亦即，交付帳戶而幫助詐欺取財罪或幫助洗錢罪之成立，必
    須幫助人於行為時，明知或已預見，被幫助人將持其所交付
    之帳戶向他人詐取財物或作為掩飾、隱匿犯罪所得去向及所
    在之犯罪工具，如出賣、出租或借用等情形，或能推論其有
    預知該帳戶被使用於詐取他人財物或作為掩飾、隱匿犯罪所
    得去向及所在之犯罪工具之可能，始足當之。反之，如非基
    於自己自由意思而係因被脅迫、遭詐欺等原因而交付，則既
    無幫助犯罪之意思，亦非認識收受其金融機構帳戶者將持以
    對他人從事詐欺取財或洗錢等財產犯罪而交付，顯然不能預
    見其帳戶將遭他人作為詐欺取財或洗錢等財產犯罪之工具，
    即不能以幫助詐欺取財罪或幫助洗錢罪相繩。
　㈡上開帳戶確實為被告所申設，被告並將之寄交予他人，隨後
    乙○○於108年11月26日下午6時20分許，接獲詐騙集團來電後
    受騙陷於錯誤，而於108年12月3日下午3時41分許，匯款20
    萬元至上開帳戶，旋遭他人提領一空之事實，為被告於警詢
    、偵查、本院審理時所坦認【見109年度偵字第22409號卷（
    下稱偵字卷）第17頁至第18頁，110年度偵緝字第579號卷第
    18頁至第19頁，111年度金訴字第4號卷（下稱本院卷）第40
    頁至第42頁、第70頁】，核與證人乙○○於警詢時之證述（見
    偵字卷第19頁至第21頁）大致相符，並有乙○○提供之簡訊、
    通聯紀錄、匯款回條、上開帳戶開戶資料及歷史交易明細在
    卷可稽（見偵字卷第29頁至第29頁背面、第30頁、第71頁、
    第74頁至第74頁背面，本院卷第36頁），可堪認定。是被告
    上開帳戶確遭詐欺集團成員用以充作犯罪之工具使用無訛，
    惟本案應深究者，係被告是否有幫助詐欺、幫助洗錢之故意
    。
　㈢查被告自108年5月起至109年5月間，均在華德來公司工作（
    按本案被告涉嫌犯罪之時間，為108年11月間），有華德來
    公司提供之被告就職薪轉資料、被告勞保及就保資料附卷可
    參（見本院卷第53頁至第57頁、第85頁至第86頁），再觀之
    上開帳戶歷史交易明細，上開帳戶分別於108年1月25日、10
    8年2月25日、108年3月23日、108年4月25日、108年6月14日
    、108年7月12日、108年8月14日、108年9月12日、108年10
    月14日、108年11月14日均有薪資匯入（見本院卷第35頁至
    第36頁），且108年6月14日至108年11月14日間各月匯入之
    薪資，亦與華德來公司提供之被告薪資收入一致，即上開帳
    戶確實為被告慣用之薪轉帳戶無誤，則若被告有幫助他人犯
    罪之故意，衡諸常情，其大可另行申辦帳戶後交予他人使用
    ，豈可能將得繼續領用薪資之薪轉帳戶資料交予他人？豈會
    於已預見對方為詐騙集團之後，仍提供其有固定收入之帳戶
    予對方，而無懼自己之薪資遭他人盜領？實殊難想像。
　㈣再觀之上開帳戶歷史交易明細，詐騙集團於使用上開帳戶作
    為詐取乙○○財物之工具前，曾於108年12月3日中午12時15分
    許、12時20分許轉入10元、轉出10元（見本院卷第36頁），
    詐欺集團成員於短暫時間內轉出、轉入少額款項，其等顯係
    因無法實質掌握上開帳戶，擔憂上開帳戶隨時有遭被告掛失
    之虞，故於詐騙乙○○將款項匯入之前，必須加以測試上開帳
    戶是否可以正常使用。
　　倘若上開帳戶真如公訴意旨所指，是被告基於幫助他人犯罪
    之故意，而自願交付上開帳戶，詐騙集團既已能實質掌控上
    開帳戶，應無必要多做該等測試，客觀上當極有可能詐欺集
    團係因對被告行詐，方能取得上開帳戶資料，而非被告基於
    幫助犯罪之故意而交付，自難對被告為不利之認定。
　　是以，本案尚難僅因乙○○遭詐欺集團成員施以詐術而將受騙
    款項匯入被告上開帳戶內之事實，即推認被告確有犯罪故意
    ，而主動提供存摺、提款卡及密碼予他人，當難以幫助詐欺
    取財罪或幫助洗錢罪相繩。
　㈤另檢察官所舉被告另案臺南地方檢察署109年度少連偵字第73
    號起訴書、臺灣臺南地方法院109年度簡字第3606號簡易判
    決書、新竹地方檢察署110年度偵緝字第75號不起訴處分書
    等，其內容係被告於本案發生之後，另涉嫌於109年1月間之
    案件，自與被告本案無關。
五、公訴意旨所指事證，經本院詳細審酌後，尚不能使本院產生
    毫無合理懷疑而認定被告有罪之心證，揆諸首揭說明，應認
    被告犯罪不能證明，爰諭知其無罪之判決，以免冤抑。
據上論斷，應依刑事訴訟法第301條第1項，判決如主文。
本案經檢察官蔡宜臻提起公訴，檢察官黃翊雯到庭執行職務。
中　　華　　民　　國　　111 　年　　7 　　月　　14　　日
                  刑事第四庭  審判長法　官　陳健順
                                    法  官  郭哲宏
                                    法　官　楊祐庭
以上正本證明與原本無異。
如不服本判決應於收受本判決後20日內向本院提出上訴書狀，上
訴書狀應敘述具體理由。上訴書狀未敘述上訴理由者，應於上訴
期間屆滿後20日內補提理由書狀於本院(均須按他造當事人之人
數附繕本 )「切勿逕送上級法院」。 
中　　華　　民　　國　　111 　年　　7 　　月　　14　　日
                                    書記官  陳紀語